臺灣高等法院民事裁定　　　　　　　　　96年度抗字第1466號
抗　告　人　 乙○○原名陳懷.
抗告人因與相對人晶麗宮國際股份有限公司間返還提存物事件，
對於中華民國96年7月3日臺灣臺北地方法院96年度聲字第2004號
裁定提起抗告，本院裁定如下：
    主  文
抗告駁回。
抗告訴訟費用由抗告人負擔。
    理  由
一、聲請及抗告意旨略以：兩造間因清償債務事件，抗告人前遵
    原法院82年度全更字第7號假扣押裁定，以81年度存字第
    4327號提存擔保金新台幣（下同）20萬元後對相對人之財產
    為假扣押。嗣抗告人聲請撤銷上開假扣押裁定並撤回假扣押
    執行，已符訴訟終結情形，抗告人於84年10月27日以中華郵
    政台北三十支局第631號存證信函催告相對人於20日內依法
    行使權利，惟相對人早已他遷，其負責人甲○○亦行方不明
    ，抗告人之催告函無從送達相對人。然抗告人已以85年4月
    30日北院仁民辛84年度全聲字第745號裁定為公示催告送達
    ，並依法登報及呈報原法院，原法院竟一再以未經合法送達
    為由駁回抗告人聲請返還本件提存物，即有違誤，為此提起
    抗告等語。
二、原法院以：抗告人雖稱其已依原法院84年度全聲字第745號
    公示送達依法登報云云，但查原法院84年度全聲字第745號
    係因該撤銷假扣押裁定經送達相對人以遷移新址不明退回，
    經查址後仍無法送達，而就該裁定為公示送達。惟抗告人就
    其催告相對人行使權利部分，仍未依法送達或公示送達。抗
    告人既未定20日以上期間催告相對人行使權利，復未證明有
    其他因供擔保原因消滅之情形，抗告人聲請不符合返還擔保
    金之要件，應予駁回等語。
三、按訴訟終結後，供擔保人證明已定20日以上之期間，催告受
    擔保利益人行使權利而未行使，或法院依供擔保利益人之聲
    請，通知受擔保利益人於一定期間內行使權利並向法院為行
    使權利之證明而未證明者，法院應依供擔保人之聲請，以裁
    命返還其提存物或保證書，民事訴訟法第104條第1項第3款
    定有明文；又上開規定，於其他依法令供訴訟上之擔保者準
    用之，同法第106條前段亦有明文。是供擔保人欲依該款規
    定請求返還擔保物，須以合法催告受擔保利益人行使權利，
    或聲請法院通知受擔保利益人於一定期間內行使權利，而受
    擔保利益人未行使權利為前提要件。
四、查抗告人前依原法院82年度全更字第7號假扣押裁定，供擔
    保提存20萬元後對相對人財產為假扣押，嗣抗告人聲請撤銷
    該假扣押裁定，經原法院以84年度全聲字第745號裁定撤銷
    之，抗告人並撤回假扣押執行，此據本院調閱原法院82年度
    全更字第7號、81年度存字第4327號、84年度全聲字第745號
    卷宗查明無訛，抗告人主張訴訟終結即屬有據。抗告人固於
    84年10月27日以中華郵政台北三十支局631號存證信函催告
    相對人於20日內依法行使權利（見本院卷第6、7頁），惟抗
    告人未能提出該存證信函之送達回證，其復陳稱相對人已下
    落不明（見本院卷第4頁），自難認抗告人已為合法催告。
    抗告人雖主張其已依法公示送達登報在案，並提出原法院84
    年度全聲字第745號裁定為佐，然查原法院84年度全聲字第
    745號事件係撤銷假扣押裁定，因相對人遷址不明，乃為公
    示送達，而抗告人所登報者亦為該裁定，此據本院調取原法
    院84年度全聲字第745號卷宗核閱屬實，是抗告人並非就前
    開存證信函為公示送達，顯未為合法催告，且抗告人亦未聲
    請法院向相對人為行使權利之通知，其聲請發還擔保金，顯
    不符民事訴訟法第104條第1項第3款規定，原裁定予以駁回
    ，並無違誤，抗告意旨仍執陳詞指摘原裁定不當，求予廢棄
    ，為無理由。（至抗告人指稱相對人行方不明，抗告人無從
    憑一己之力查知其行蹤而為通知乙節，按民事訴訟法第104
    條第1項第3款後段已規定供擔保利益人得向法院聲請，通知
    受擔保利益人於一定期間內行使權利並向法院為行使權利之
    證明，以為催告之代替，抗告人自得依前開規定聲請法院通
    知相對人行使權利，併此敘明）。
五、據上論結，本件抗告為無理由，依民事訴訟法第495條之1第
    1項、第449條第1項、第95條、第78條，裁定如主文。
中　　華　　民　　國　　96　　年　　10　　月　　24　　日
                    民事第一庭
                        審判長法　官  張耀彩
                              法　官  林金吾
                              法　官  盧彥如
正本係照原本作成。
不得再抗告。
中　　華　　民　　國　　96　　年　　10　　月　　26　　日
                              書記官  鄭兆璋
